臺灣高等法院民事裁定
111年度抗字第156號
抗  告  人  鄭榮成  
相  對  人  張家成  

上列當事人間假扣押事件，抗告人對於中華民國110年12月8日臺
灣桃園地方法院110年度全字第201號裁定提起抗告，本院裁定如
下： 
    主      文
抗告駁回。
抗告訴訟費用由抗告人負擔。
    理      由
一、相對人聲請意旨略以：抗告人為第三人安麗兒國際有限公司
    (下稱安麗兒公司)之法定代理人，於民國110年9月向伊借款
    新臺幣(下同)150萬元，約定於110年10月6日前清償，並交
    付安麗兒公司所簽發、發票日均為110年10月6日、面額各為
    50萬元之支票共3張予伊為擔保。抗告人屆期清償20萬元，
    餘130萬元債務另開立安麗兒公司所簽發，發票日為110年11
    月4日、面額各為50萬元、40萬元、40萬元之支票共3張(下
    稱系爭支票)，並取回前開發票日為110年10月6日之3張支票
    。惟抗告人屆期未清償，系爭支票經提示後因存款不足、發
    票人簽章不符而遭退票，且抗告人已委託第三人永慶房屋仲
    介股份有限公司（下稱永慶公司）出售其所有、門牌號碼為
    桃園市○○區○○路000巷00號10樓房屋及其基地(下稱系爭房地
    )，顯見抗告人有隱匿並將處分財產之情形，伊之請求有日
    後不能強制執行或甚難執行之虞。伊願供擔保以代釋明之不
    足，聲請就抗告人所有財產於130萬元範圍內為假扣押等語
    。原裁定准許相對人供擔保後為假扣押，抗告人聲明不服，
    提起抗告。
二、抗告人抗告意旨略以：伊自110年6月起先後向相對人借款並
    陸續清償完畢，嗣於110年9月向相對人借款50萬元，僅因伊
    先前遲延清償債務，相對人始要求伊簽發面額共計150萬元
    之支票3張，並約定利息為每2週按9萬5,000元計算。伊雖未
    清償本金50萬元，但仍按期給付利息，則相對人竟提示票面
    金額總計130萬元之系爭支票，實屬無據。伊早於110年8月
    即已委託第三人住商不動產加盟店太依房屋仲介有限公司（
    下稱太依公司）出售系爭房地，並非於本件借款後基於脫產
    意思而為。且系爭房地價值與兩造間債務相差至鉅，並無假
    扣押之必要。原裁定准許相對人供擔保後得為假扣押，於法
    未合。爰依法提起抗告請求廢棄原裁定等語。 
三、按債權人就金錢請求或得易為金錢請求之請求，欲保全強制
    執行者，得聲請假扣押。假扣押，非有日後不能強制執行或
    甚難執行之虞者，不得為之。請求及假扣押之原因，應釋明
    之。釋明如有不足，而債權人陳明願供擔保或法院認為適當
    者，法院得定相當之擔保，命供擔保後為假扣押。民事訴訟
    法第522條第1項、第523條第1項、第526條第1項、第2項分
    別定有明文。經查：
　㈠假扣押請求部分：
　　相對人主張：抗告人積欠伊借款債務130萬元，於110年11月
    26日執抗告人交付之系爭支票提示付款，卻因發票人存款不
    足及發票人簽章不符而遭退票等語，業據其提出系爭支票及
    退票理由單影本為證（見原法院卷第14至18頁），應認為相
    對人已釋明其假扣押之請求。抗告人不爭執曾向相對人借款
    ，僅爭執其借款金額僅為50萬元云云，即使屬實，亦係實體
    法上之爭執，本件非訟程序不得加以審究。是抗告人此部分
    所辯，並不足採。
  ㈡假扣押原因部分：
　⒈相對人主張抗告人有意出賣系爭房地等語，業據其提出建物
    及土地登記謄本、永慶公司廣告、系爭房地現場照片影本為
    證(見原法院卷第8至13、19至20頁)，應認為抗告人確實有
    意處分系爭房地，不因其早於本件借款之前即已委託銷售而
    異。是抗告人辯稱：伊並非於本件借款後始基於脫產意思而
    出售系爭房地云云，即不足以為有利於抗告人之認定。則依
    上開證據資料，並綜合上情及社會一般通念，足使本院對假
    扣押之原因即日後有不能強制執行、或甚難執行之虞，得到
    大致為正當之薄弱心證，應認為抗告人就假扣押之原因非全
    未釋明。且相對人既陳明願供擔保以補釋明之不足，則法院
    即得依上開規定，定相當之擔保，命相對人供擔保後為假扣
    押。
　⒉抗告人又辯稱：第三人彰化商業銀行股份有限公司（下稱彰
    化銀行）就系爭房地設有抵押權，則縱使相對人對系爭房地
    聲請強制執行，所得款項亦將由彰化銀行優先獲得分配，且
    系爭房地價值與兩造間債務相差至鉅，並無假扣押之必要云
    云。經查抗告人委託太依公司出賣系爭房地，委託銷售價格
    為1,780萬元，有一般委託銷售契約書影本可稽（見本院卷
    第85頁）。而抗告人就系爭房地設定最高限額1,328萬元之
    抵押權以擔保彰化銀行之債權，有建物及土地登記謄本影本
    為憑(見原法院卷第8至13頁)。此外抗告人尚自陳另對第三
    人許篇、郭淑珍負有借款債務300萬元等語（見本院卷第16
    頁）。從而抗告人若將系爭房地所有權移轉為第三人所有，
    彰化銀行雖仍得追及行使抵押權而聲請強制執行系爭房地並
    優先受償，但相對人就抗告人之130萬元借款債權將有日後
    有不能強制執行之虞。是抗告人所辯，亦不足採。
四、綜上所述，相對人已釋明本件假扣押之請求及原因，並陳明
    願供擔保以補釋明之不足，則原法院准相對人以43萬5,000
    元或同面額之銀行無記名可轉讓定期存單為抗告人供擔保後
    ，得對抗告人之財產於130萬元之範圍內為假扣押，並諭知
    抗告人得供擔保130萬元或提存後，得免為或撤銷假扣押，
    並無不合。從而抗告意旨指摘原裁定不當，聲明廢棄，為無
    理由，應駁回其抗告。
五、據上論結，本件抗告為無理由，爰裁定如主文。
中　　華　　民　　國　　111 　年　　2 　　月　　25　　日
                  民事第二庭
                      審判長法  官  陳容正
                            法  官  劉素如
                            法  官  邱  琦
正本係照原本作成。
不得再抗告。
中　　華　　民　　國　　111 　年　　2 　　月　　25　　日

                            書記官  廖月女